臺灣高雄地方法院民事判決　　　　　　　　　　　　九十三年度訴字第二六四五號
　　原　　　告　甲○○
　　訴訟代理人　乙○○
　　被　　　告　丙○○
右當事人間損害賠償事件，經本院於民國九十四年三月一日言詞辯論終結，判決如下
：
    主      文
被告應給付原告新臺幣壹拾萬壹仟柒佰貳拾元，及自民國九十三年十一月二十八日起
至清償日止，按週年利率百分之五計算之利息。
原告其餘之訴駁回。
訴訟費用由被告負擔十分之一，餘由原告負擔。
本判決關於原告勝訴部分得假執行。
    事實及理由
一、本件被告經合法通知，無正當理由未於言詞辯論期日到場，核無民事訴訟法第三
    百八十六條各款所列情形，爰依原告之聲請，由其一造辯論而為判決。
二、原告主張：被告於民國九十二年九月二十二日上午七時五十五分許，在駕駛車牌
    號碼三Ｔ─六七七一號自用小客車沿高雄縣路竹鄉○○路由南往北方向行駛而至
    同路八九九號前路邊停車時，依規定本應注意停車向外開啟車門時，應注意行人
    、車輛並讓其先行，其竟疏未注意及此即貿然開啟車門，致伊所搭乘之車牌號碼
    ＮＥ六─八一一號重型機車之駕駛人即訴外人林宜錞閃避不及而撞上其車門，使
    伊倒地並因此受有右手腕及右足踝挫傷、雙足深擦傷、合併關節僵硬等傷害，而
    伊因此之傷害業已支付醫藥費用新台幣（下同）五萬元，且伊因上開車禍傷害行
    走不便而影響學業，惟被告自案發迄今卻未為任何表示而使伊身心受創，被告自
    應賠償精神慰撫金九十五萬元，為此爰依侵權行為損害賠償請求權請求判令被告
    應給付一百萬元，及自起訴狀繕本送達之翌日起即九十三年十一月二十八日至清
    償日止，按週年利率百分之五計算之利息。
二、被告未於言詞辯論期日到場，復未提出書狀作何聲明及陳述。
三、本件原告主張被告於上開時日駕車於前該路段路邊停車時，因疏未注意車後行人
    即貿然開啟車門，致伊所搭乘之前開重型機車因閃避不及而撞上倒地，使伊因此
    受有右手腕及右足踝挫傷、雙足深擦傷、合併關節僵硬等傷害乙情，此有高新醫
    院及博正醫院診斷證明書二紙在卷可稽，且經本院依職權調取本院九十三年度交
    簡上字第一五０六號偵審全卷查核所附之道路交通事故現場圖、道路交通事故調
    查報告表及現場照片等件屬實，而被告因上開事故業經本院刑事庭認定存有過失
    ，因而依過失傷害罪判處拘役五十五日嗣經確定，亦有上開案號之刑事判決在卷
    可稽，而被告經合法通知無正當理由未於言詞辯論期日到場爭執，復未提出書狀
    答辯以供本院斟酌，本院依調查證據之結果，認原告主張被告於上開車禍存有過
    失之主張為真實。今被告既因未注意停車時應讓車後行人先行之規定即貿然開啟
    車門以致使原告受有上開傷害，則原告依侵權行為損害賠償請求權主張被告應負
    損害賠償責任，依法洵屬有據。
四、按「汽車、機車或其他非依軌道行駛之動力車輛，在使用中加損害於他人者，駕
    駛人應賠償因此所生之損害。」、「不法侵害他人之身體或健康者，對於被害人
    因此喪失或減少勞動能力，或增加生活上之需要時，應負損害賠償責任。」、「
    不法侵害他人之身體、健康、名譽、自由、信用、隱私、貞操，或不法侵害其他
    人格法益而情節重大者，被害人雖非財產上之損害，亦得請求賠償相當之金額。
    」，民法第一百九十一條之二前項、第一百九十三條第一項、第一百九十五條第
    一項分別定有明文。本件被告業因前述過失而致原告受有上開傷害，其就此自應
    負侵權行為之損害賠償責任，茲就原告所得請求之損害賠償金額計算如后：
    1.增加生活上需要之費用：
      按「保險對象因汽車交通事故，經全民健康保險提供醫療給付者，全民健康保
      險之保險人得向強制汽車責任保險之保險人代位請求該項給付，全民健康保險
      法第八十二條已定有明文；又強制汽車保險人依本法規定給付之保險金，視為
      加害人或被保險人之損害賠償金額之一部，加害人或被保險人受賠償請求時得
      扣除之，強制汽車責任保險法第三十條亦規定甚明。故而車禍事故之被害人（
      即全民健康保險被保險人）經全民健康保險提供醫療給付者，該健保給付額自
      屬車禍事故之加害人（即強制汽車責任保險之被保險人）損害賠償金額之一部
      ，被害人於該範圍內之損害賠償請求權自應歸於消滅，而不得復行主張。」，
      最高法院九十二年度台上字第二三五號著有判決意旨可資參照。查本件原告因
      系爭車禍受傷治療，期間共計自費支出醫療費用一千七百二十元乙節，此有收
      費收據十二紙在卷可稽，而上開費用經核均屬醫療上必要之支出，依法自應予
      以准許，而其餘之醫藥費既係經中央健康保險局支付，則該部分之醫藥費請求
      權即已移轉予中央健康保險局而不得再由原告請求被告另行給付，又原告雖另
      提出良安國術館八千八百元之收據乙紙據以請求該醫藥費，惟該收據並未記載
      其所施行之治療為何，其與原告所受之傷害治療間是否有關尚非無疑，且原告
      就此國術治療之必要性或有效性為何亦無法提出相當之證明，該支出之費用尚
      難認係醫療所必要之支出，原告此部分之請求尚屬無據，則原告請求於逾一千
      七百二十元之醫藥費部分並無理由，應予駁回。
    2.精神慰撫金部分：
      本件原告因上開車禍而受有右手腕及右足踝挫傷、雙足深擦傷、合併關節僵硬
      等傷害已如前述，是原告因被告之過失肇事而致莫名受有前該傷害且因此而多
      次就醫診療，其精神上自受有相當之痛苦可堪認定，而原告於事故發生時為東
      方技術學院四年級學生，其名下並無財產，另被告於九十二年度之申報所得則
      為三十四萬一千元，名下亦無財產等情，此有稅務電子閘門財產所得調件明細
      表及財政部台灣省北區國稅局桃園縣分局函文等件在卷足參，爰審酌原告教育
      程度、經濟狀況、傷害程度等一切情狀，認以原告請求之慰撫金九十五萬元尚
      屬過高，應以十萬元較為適當。
  綜上所述，本件原告得請求被告賠償之金額計為十萬一千七百二十元，從而本件原
  告請求被告應給付上開金額及其遲延利息，依法洵屬有理由，自應予以准許，其逾
  此部分範圍外之請求即為無據，自應予以駁回。
五、本件主文第一項係所命給付之金額未逾五十萬元之判決，爰依民事訴訟法第三百
    八十九條第一項第五款之規定，依職權宣告假執行。
六、據上論結：本件原告之訴為一部有理由、一部無理由，合依民事訴訟法第三百八
    十五條第一項前段、第七十九條、第三百八十九條第一項第五款，判決如主文。
中　　　華　　　民　　　國　　九十四　　年　　　三　　　月　 　十七   　日
                              臺灣高雄地方法院民事第五庭
                                         審判長法官  黃  宏  欽
                                         法      官  方  錦  源
                                         法　　　官　郭  宜  芳
正本係照原本作成。
如不服本判決，應於送達後廿日內，向本院提出上訴狀並表明上訴理由，如於本判決
宣示後送達前提起上訴者，應於判決送達後十日內補提上訴理由書（須附繕本）。
中　　　華　　　民　　　國　　九十四　　年　　　三　　　月　   十七　 　日
                                         法院書記官　劉  法  萱
